臺灣彰化地方法院刑事裁定　　　　　　 96年度交聲字第793號
原處分機關　　交通部公路總局臺中區監理所彰化監理站
異　議　人
即受處分人　　甲○○
上列異議人即受處分人因違反道路交通管理處罰條例案件，對於
交通部公路總局臺中區監理所彰化監理站於民國96年8月16日所
為之處分（彰監四字第裁64-IA0000000號）聲明異議，本院裁定
如下：
    主  文
原處分撤銷。
甲○○不遵守道路交通標線之指示，處罰鍰新臺幣玖佰元。
    理  由
一、按駕駛人駕駛汽車，應遵守道路交通標誌、標線、號誌之指
    示，並服從交通指揮人員之指揮，道路交通安全規則第90條
    定有明文。次按汽車駕駛人，駕駛汽車有不遵守道路交通標
    誌、標線、號誌之指示之情形者，處新臺幣（下同）900元
    以上1,800元以下罰鍰，道路交通管理處罰條例第60條第2項
    第3款亦有明文。再按，道路交通標誌標線號誌設置規則第2
    06條第5款第1目規定「圓形紅燈」之行車管制號誌係表示禁
    止車輛通行，並不得超越停止線或進入路口；又劃設於道路
    上，設於已設有「停車再開」標誌或設有號誌之交岔路口，
    鐵路平交道或行人穿越道之前方及左彎待轉區之前端，寬30
    至40公分之白色實線，為停止線，用以指示行駛車輛停止之
    界限，車輛停止時，其前懸部分不得伸越該線，道路交通標
    誌標線號誌設置規則第170條第1項、第2項亦定有明文。
二、另按逕行舉發，應按已查明之資料填註車牌號碼、車輛種類
    、車主姓名及地址，並於通知單上方空白處加註逕行舉發之
    文字後，由舉發單位送達被通知人；違反道路交通管理事件
    ，行為人認為舉發之事實與違規情形相符者，得於接獲通知
    單後，親自或委託他人持該通知單，不經裁決向指定之處所
    ，逕依裁罰基準執行並繳納罰鍰結案；違反道路交通管理事
    件行為人，未依規定自動繳納罰鍰，或未依規定到案聽候裁
    決，處罰機關應依基準表於舉發違反道路交通管理事件通知
    單送達且逾越應到案期限60日後之3個月內，逕行裁決之，
    違反道路交通管理事件統一裁罰標準及處理細則第11條第4
    款、第48條第1項及第44條第1項分別定有明文。故依上開規
    定，舉發違反道路交通管理事件通知單先由舉發機關送達受
    處分人，使受處分人得以知悉應到案日期及逕以最低處罰標
    準在期限內自動繳納罰款。倘受處分人復未自動繳納罰鍰或
    未到案聽候裁決，處罰機關始得依違反道路交通管理事件統
    一裁罰基準表逕行裁決之，倘舉發違反道路交通管理事件通
    知單未經合法送達受處分人，處罰機關即逕行裁決，其裁決
    程序即非合法。又處理違反道路交通管理事件，有關文書送
    達之程序，依行政程序法之規定；送達，於應受送達人之住
    居所、事務所或營業所為之；於應送達處所不獲會晤應受送
    達人時，得將文書付與有辨別事理能力之同居人、受雇人或
    應送達處所之接收郵件人員。應受送達人或其同居人、受雇
    人、接收郵件人員無正當理由拒絕受領文書時，得將文書留
    置於應送達處所，以為送達；又送達不能依前2條規定為之
    者，得將文書寄存送達地之地方自治或警察機關，並作送達
    通知2份，1份黏貼於應受送達人住居所、事務所、營業所或
    其就業處所門首，另1份交由鄰居轉交或置於該送達處所信
    箱或其他適當位置，以為送達。前項情形，由郵政機關為送
    達者，得將文書寄存於送達地之郵政機關。寄存機關自收受
    寄存文書之日起，應保存3個月；對於當事人之送達，有應
    為送達之處所不明者，行政機關得依申請或依職權，為公示
    送達。處理細則第5條及行政程序法第72條第1項前段、第73
    條第1項、第3項、第74條、第78條分別定有明文。故舉發違
    反道路交通管理事件通知單，自應由舉發機關依上開規定送
    達受處分人，始為合法。
三、異議人聲明異議意旨略以：本件採證照片中之車牌號碼並不
    清楚，無法認定該車為異議人所有，為此聲明異議，請求撤
    銷原處分等語。
四、經查：
（一）本件異議人所有YBW-219號重型機車於民國96年3月12日13
      時15分，在彰化市○○路與寶廓路口，未依規定於停止線
      前暫停待燈，竟仍駛越停止線，為彰化縣警察局以彰縣警
      交字第IA0000000號舉發違反道路交通管理事件通知單予
      以逕行舉發，有前揭舉發通知單及採證照片2張附卷可稽
      ，並經彰化縣警察局函覆稱：車號YBW-219號重機車於紅
      燈亮後9.7秒，仍以時速22公里行進中，因車身伸越停止
      線而未達路口範圍，視為不遵守標線指示而舉發，另再以
      底片判讀機放大底片查證車號確為YBW-219無誤等語明確
      ，有彰化縣警察局96年9月17日彰警交字第0960053826號
      函在卷可考，且經本院仔細檢視前開採證照片，仍可看出
      違規車輛之車號為YBW-219號，此外，復查無其他積極證
      據足以推翻採證照片之準確性，則異議人猶執前詞置辯，
      洵屬無據。是本件事證明確，異議人之違規行為堪以認定
      。
（二）另原舉發單位就異議人上揭違規事實所製發之舉發通知單
      ，依異議人之車籍地址「彰化縣彰化市○○路365巷3號」
      寄送，遭「原址查無此人」為由退回，原舉發單位即予以
      公示送達在案，有車號查詢重型機車車籍資料、郵局退回
      之掛號信封、彰化縣警察局96年4月23日彰警交字第09600
      22602號函檢附彰化縣警察局公告之應受送達人清冊1份在
      卷足憑。惟異議人於83年12月27日，即將住所遷入「彰化
      縣彰化市○○路365巷3號之1」，至今未再變更遷出，此
      有戶役政個人基本資料查詢1紙在卷可稽，且核與聲明異
      議狀所載之住址相符，是上址確為應受送達處所無誤。準
      此，異議人之戶籍地址既在「彰化縣彰化市○○路365巷3
      號之1」，雖異議人未向監理機關陳明變更車籍地址，然
      與戶籍登記地址並非同一，故異議人是否實際住居於車籍
      登記地址自屬有疑，是上揭車籍地址顯無從逕認係應為送
      達之處所，且異議人於收受原處分機關所為之裁決書後，
      亦於法定期間內聲明異議，顯見異議人之住所並未遷移他
      處，並非「應為送達之處所不明」。原舉發單位未予查明
      ，竟依行政程序法第78條規定逕為公示送達，原舉發單位
      上開送達之程序即不合法，其送達自亦不生送達之效力。
五、綜上所述，本件異議人之違規事證明確，異議人之異議，為
    無理由。惟異議人未經合法送達收受上開舉發通知單，自無
    從知悉應到案日期，而在期限內自動繳納罰款，則依前述規
    定及說明，原處分機關逕予裁決，程序上即不適法，爰撤銷
    原處分，並依道路交通管理處罰條例第60條第2項第3款之規
    定，裁處如主文第2項所示之處分。
據上論斷，應依道路交通案件處理辦法第20條前段，裁定如主文
。
中　　華　　民　　國　　96　　年　　10　　月　　4　　日
                  交通法庭            法  官  尚安雅
以上正本證明與原本無異。
如不服本裁定，應於裁定送達後五日內向本院提出抗告狀 (須附
繕本 )。
中　　華　　民　　國　　96　　年　　10　　月　　9　　日
                                      書記官  陳佳宏
